最高法院刑事判決　　　　　　九十六年度台上字第七六一一號
上　訴　人　甲○○
選任辯護人　林宇文律師
　　　　　　張漢榮律師
上列上訴人因偽造有價證券案件，不服台灣高等法院中華民國九
十五年三月二十四日第二審判決（九十四年度上訴字第三五０四
號，起訴案號：台灣基隆地方法院檢察署九十年度偵字第四九九
四號、九十一年度偵字第三八五號），提起上訴，本院判決如下
：
    主  文
上訴駁回。
    理  由
按刑事訴訟法第三百七十七條規定：上訴於第三審法院，非以判
決違背法令為理由不得為之；是提起第三審上訴，應以原判決違
背法令為理由，係屬法定要件；如果上訴理由狀並未依據卷內訴
訟資料具體指摘原判決不適用何種法則或如何適用不當，或所指
摘原判決違法情事，顯與法律規定得為第三審上訴理由之違法情
形不相適合時，均應認其上訴為違背法律上之程式，予以駁回。
本件原判決撤銷第一審之科刑判決，改判依牽連犯，從一重論處
上訴人甲○○連續意圖供行使之用而變造有價證券罪刑（處有期
徒刑四年六月）。上訴人之上訴意旨略稱：（一）本件除被害人
陳麗香之指述外，並無其他積極證據，足以證明上訴人有變造有
價證券之犯行；雖有原判決附表二所示之支票扣案，但被害人出
借支票供上訴人使用長達七、八年之久，二人關係密切，若上訴
人有偽造被害人印章之行為，被害人豈有可能未曾發現！則該等
支票上所謂經變造部分，不無可能係被害人所為，據此尚不足供
作被害人指述與事實相符之補強證據，本件顯係被害人經濟狀況
不佳後，為規避支票發票人責任而為不實指述，原判決依憑其指
述，即判決上訴人有罪，自有未洽。（二）被害人於第一審已供
稱：曾經將支票借予上訴人使用等語，堪認其已概括授權上訴人
變更該等支票上之絕對必要記載事項，則縱令原判決附表二所示
支票之票載發票日，係上訴人事後更改，亦係在授權範圍內，並
無變造可言。（三）支票發票日係支票之絕對必要記載事項，變
更發票日應係製作票據之行為，即令被害人指述為真實，上訴人
擅自更改支票發票日之行為，亦等同於簽發一紙支票，應屬偽造
（最高法院七十二年台上字第七一一二號判例參照）等語。
惟查：原判決依憑調查證據之結果，認定上訴人有其事實欄所載
之犯行，已於理由內詳敘其調查證據之結果及取捨證據認定之理
由。並就上訴人否認犯罪所持之辯解，認非可採，詳予指駁。從
形式上觀察，原判決並無違背法令之情形。上訴意旨（二）置原
判決事實欄明確認定及理由內詳予說明之事項於不顧，徒憑己見
，就事實審法院採證認事自由判斷職權之合法行使，再為單純事
實上爭執，自非合法之第三審上訴理由。再依原判決理由說明，
係以被害人陳麗香於偵審中之指述、證人黃建發、洪富美、吳吉
祥、周巨擘、賴年雄、劉長田分別在偵查或第一審之證言、法務
部調查局九十一年五月八日調科貳字第０九一００二三九九二號
鑑定通知書鑑定結果：「經依照相放大、特徵比對、重疊比對之
鑑定方法鑑定結果，發票日更改處之陳麗香印文與發票人陳麗香
之印文不同」及卷附如原判決附表二所示之支票、退票理由單等
證據資料，與上訴人於第一審供認：「附表二支票上面的印章是
我蓋的，是假的印章，劉長田的部分我承認是我騙他」、「附表
二所示支票之發票日是分二次更改，其中附表二編號一交付與黃
建發之支票日期係九十年（民國）七、八月間更改，其餘支票都
是在九十年八、九月間更改」，相互印證，認定原判決附表二所
示支票發票日，係上訴人先後於九十年七、八月間或同年八、九
月間所變造，其並於該等支票經變造部分，分別蓋用偽造之被害
人印文等事實，並非祇以被害人之指述，作為認定上開事實之唯
一證據。上訴意旨（一）執此指摘原判決違背法令，顯非依據卷
內資料而為主張之合法第三審上訴理由。又變造有價證券，係指
該證券本身原即具有價值，僅將其內容加以變更者而言。上訴人
就原已記載完成而具有價證券效力之支票，擅自更改其發票日，
顯係就該支票真實之內容，予以不法變更，自屬變造，原判決論
上訴人以連續意圖供行使之用而變造有價證券罪名，於法無違。
至於本院七十二年台上字第七一一二號判例闡示：「被害人公司
授權上訴人於空白支票填寫金額，繳納所欠貨櫃場棧租，乃上訴
人於獲悉並未欠繳棧租後，私擅填寫金額一萬五千元後，自行使
用，已逾越授權範圍，自應令負偽造有價證券罪責」，係指行為
人逾越授權範圍，擅自簽發原屬空白之支票，供己使用，此與本
件情形不同，要難比附援引。上訴意旨（三）以此指摘原判決違
法，顯屬誤會。綜上所論，本件上訴違背法律上程式，應予駁回
。至於原判決認與上訴人連續變造有價證券有牽連犯關係之詐欺
取財部分，原判決係論以刑法第三百三十九條第一項之詐欺取財
罪名，經核刑法第三百三十九條第一項之詐欺取財罪，屬刑事訴
訟法第三百七十六條第四款之案件，與之有牽連犯裁判上一罪關
係之連續變造有價證券重罪部分之上訴，既不合法，自無從就有
牽連犯關係之輕罪部分併為實體上審判，此部分既經第二審判決
，自不得上訴於第三審法院，上訴人就該部分竟復提起上訴，顯
非適法，應併予駁回。
據上論結，應依刑事訴訟法第三百九十五條前段，判決如主文。
中　　華　　民　　國　九十六　年   十二 　月　二十八　日
                      最高法院刑事第十一庭
                          審判長法官  林　永　茂
                                法官  蘇　振　堂
                                法官  蕭　仰　歸
                                法官  何　菁　莪
                                法官  郭　毓　洲
      本件正本證明與原本無異
                                      書  記  官
中　　華　　民　　國　九十七　年　  一  　月　　三　　日
                                                      Ｑ
